【裁判字號】    95,交抗,81
【裁判日期】    950517
【裁判案由】    聲明異議
【裁判全文】
臺灣高等法院臺南分院刑事裁定
抗  告  人
即受處分人  甲○○
上列抗告人因違反道路交通管理處罰條例案件，不服臺灣臺南地
方法院94年12月22日裁定（94年度交聲更 (二)字第9號；交通部
公路總局嘉義區監理所臺南監理站92年10月20日所為之二裁決處
分案號：嘉監南字第裁00-00000000號、第裁00-00000000號），
提起抗告，本院裁定如下：
    主      文
抗告駁回。
    理      由
一、聲明異議意旨略以：受處分人（即本件抗告人及異議人）甲
    ○○雖不否認有於民國（下同）89年3月2日下午1點42分左
    右，以及同年月4日下午1點35分左右，駕駛車牌號碼UI-595
    3號自用小客車，分別行經最高速限為時速70公里之省道台1
    線公路350公里、351公里處時，各為警員以電腦雷達自動照
    相測速儀器，測獲當時之行車速度高達時速89公里與98公里
    ，而均有超速之 違規事實。然而，上開2違規事件均已於89
    年7月14日，辦理易處 吊扣手續，且經承辦人員告知，異議
    人自88年10月11日起，至 本案2違規事件時，已在半年內違
    規記點共達6點，因此必須 參加講習、考試，而異議人亦均
    已如期參加，足見上開2違規事件 應均已執行完畢。但不知
    為何卻因監理機關行政作業之疏失，未將完成吊扣手續之資
    料輸入電腦，加上原處分機關即交通部公路總局嘉義區監理
    所臺南監理站亦未查明，即以 異議人上述2違規事實均屬明
    確，而再次依照 道路交通管理處罰條例第40條第1項及第63
    條第1項第1款之規定，分別 裁處罰鍰新台幣2千1 百元，並
    記違規點數1點，以及罰鍰新台幣2千4百元，並記違規點數1
    點，顯見前述2項裁處經核應屬不當，故異議人不服原2裁處
    ，乃提起本件異議云云。
二、按汽車駕駛人，行車速度，超過規定之最高時速者，處四百
    元以上八百元以下（即新台幣1千2百元以上2千4百元以下）
    罰鍰，並記違規點數1點，90年6月1日前施行之道路交通管
    理處罰條例第40條第1項及第63條第1項第1款分別定有明文
    。
三、經查：
  (一)受處分人即抗告人甲○○ 並不否認有於89年3月2日下午1點
    42分左右，以及同年月4日下午1點35分左右，駕駛車牌號碼
    UI-5953號自用 小客車，分別行經最高速限為時速70公里之
    省道台1線公路350公里、351公里處時，各為前 內政部警政
    署國道公路警察局省道第三隊警員以雷達測速照相儀器，測
    得該小客車之行車速度高達時速89公里、98公里，而均有超
    速之違規事實，且有內政部警政署國道公路警察局89公警局
    交字第33028501號及89公警局交字第33028812號舉發違反道
    路交通管理事件通知單各1紙及違規超速採證照片2張附卷足
    憑，顯見抗告人於前開2時、地，駕駛上述自用小客車，而
    分別有超速之違規行為，應均可認定。
  (二)受處分人 即抗告人甲○○雖辯稱：本案2件違規罰單，均已
    至原處分機關即交通部公路總局嘉義區監理所臺南監理站辦
    理易處吊扣手續，並已於89年8月13日 吊扣執行完畢等語。
    然而，詳細查閱原處分機關所檢送之抗告人汽車駕照吊扣銷
    歷史情況列印表內容，可知 抗告人分別有：89年7月14日之
    「記點吊扣」、90年12月24日之「易處吊扣」，以及93年4
    月27日之「易處吊扣」各1次。其中：90年12月24日之「
    易處吊扣」紀錄，係因 車牌號碼UI-5953號自用小客車，曾
    於88年10月11日，經人駕駛且行車速度超過規定最高時速之
    違規行為，而經警以高雄市政府警察局（88）高市警刑交相
    字第00000000號舉發違反道路交通管理事件通知單予以逕行
    舉發後，該車牌號碼UI－5953號自用小客車之車主蔡仁正，
    於88年10月30日，至高雄市交通事件裁決所，告知實際違規
    駕駛人為抗告人，高雄市交通事件裁決所乃將該第00000000
    號違規案件，移至原處分機關即交通部公路總局嘉義區監理
    所臺南監理站，而原處分機關於接獲移轉之違規案件後，隨
    即重新將違規資料輸入電腦。另抗告人於90年11月23日，接
    獲原處分機關所製開之南監五字第裁00-0 0000000號違反道
    路交通管理事件裁決書後，亦隨即於90年12月24日，到案辦
    理「易處吊扣」駕駛執照3個月 之手續 (吊扣起訖時間：自
    90年12月24日起，至91年3月23日止）。93年4月27日之「
    易處吊扣」紀錄，則係由於該 車牌號碼U1-5953號自用小客
    車，曾於88年10月13日下午5點27分左右，經 人駕駛並在行
    經設有燈光號誌管制設施之高雄市○○路與惠豐路之交岔路
    口時，該駕駛人有闖紅燈之違規行為，而經警以高雄市政府
    警察局（88）高市警刑交相字第00000000號舉發違反道路交
    通管理事件通知單予以逕行舉發，後來該 車牌號碼UI-5953
    號自用小客車之車主蔡仁正，於88年11月30日，復至高雄市
    交通事件裁決所，告知實際違規駕駛人為抗告人，高雄市交
    通事件裁決所乃將該第00000000號違規案件，移至原處分機
    關即交通部公路總局嘉義區監理所臺南監理站，原處分機關
    於接獲移轉之違規案件後，隨即重新將違規資料輸入電腦，
    又抗告人於93年4月27日，亦隨即 到案辦理「易處吊扣」駕
    駛執照3個月之手續（吊扣起訖時間：自93年4月27 日起，
    至93年7月26日止)。至於前開「記點吊扣」之紀錄，則係
    因抗告人於88年10月11日(超速，記違規點數1點）、88年10
    月13日 (闖紅燈，記違規點數3點)、89年3月2日 (超速，即
    本件第1次違規，記違規點數1點）及89年3月4日（超速，即
    本件第2次違規，記違規點數1點)，而於6個月內違規記點，
    共計已達6點，始由 原處分機關即交通部公路總局嘉義區監
    理所臺南監理站，依照90年6月1日修正施行前之道路交通管
    理處罰條例第63條第3項前段規定，寄發第000000000號違規
    通知單，通知抗告人 到案執行「記點吊扣」駕駛執照1個月
    之手續（吊扣起訖時間：自89年7月14日起，至89年8月13日
    止）而本次記點吊扣紀錄，並曾註記在抗告人駕駛執照背面
    之持照條件欄內。以上各項駕照吊扣銷歷史紀錄所涉及之違
    規事實，有交通部公路總局嘉義區監理所臺南監理站92年12
    月29日嘉監南字第0920028829號函、高雄市政府警察局（88
    ）高市警刑交相字第00000000號舉發違反道路交通管理事件
    通知單、蔡仁正於88年11月30日提出之逕行舉發案件自用車
    違規駕駛人資料申報書、受處分人即抗告人甲○○之汽車駕
    駛執照 正反面影本、原審92年交聲字第614號交通事件裁定
    、交通部公路總局嘉義區監理所台南監理站94年1月5日嘉監
    南字第0940000064號函附之汽車吊扣銷歷史情況、汽車記點
    查詢報表、違規查詢報表等資料在卷可憑。從而，可知本件
    抗告人分別於89年3月2日，以及89年3月4日之兩次超速違規
    行為，經查並無任何「易處吊扣」之紀錄。
  (三)再者，原處分機關即交通部公路總局嘉義區監理所臺南監理
    站亦來函指出：「二、經查本案並無易處吊扣之紀錄（新增
    易處吊扣紀錄序1，係93年4月6日南院慶刑通92交聲614號裁
    定之案件)。三、依道路交通管理處罰條例第63條第3項所述
    『汽車駕駛人在6個月內，違規記點共達6點以上者，吊扣駕
    駛執照1個月……』，經查駕駛人甲○○君自88年10月11日
    起，至89年3月4日止，記點達6點（含本案違規記點2點在內
    )，本站依法掣開裁決書雙掛號寄達異議人，異議人於89 年
    7月14日，到站辦理記點吊扣且未對本案 提出異議，則該記
    點吊扣處分並無違法之疑義存在。」等情，則有該監理站94
    年1月5日嘉監南字第0940000064號函一份附卷可參。因此，
    可知上述89年7月14日起，至同年8月13日止之「吊扣駕照」
    紀錄，係因 抗告人於半年內違規記點已達6點，而經主管機
    關處以「記點吊扣駕照」1個月之處分。至於本件2違規行為
    ，即抗告人分別於89年3月2日，及89年3月4日，分別駕車超
    速行駛之違規行為，實際上均無「易處吊扣」之情形。
  (四)所謂「易處吊扣」，係指汽車所有人、駕駛人違反道路交通
    管理，經主管機關裁決後逾15日未向管轄地方法院聲明異議
    ，或其聲明異議經法院裁定確定，而不依裁決或裁定繳納罰
    鍰，按其罰鍰數額，易處吊扣汽車牌照或駕駛執照1個月至3
    個月，90年6月1日修正施行前之道路交通管理處罰條例第65
    條第1項第3款定有明文；而「記點吊扣」，則係因汽車駕駛
    人有違反 道路交通管理處罰條例第63條第1項各款所列條款
    之一者，除依 原條款處罰鍰外，並予記點，而於6個月內違
    規記點達6點以上者，吊扣駕駛執照1個月，道路交通管理處
    罰條例第63條第2項前段 亦規定甚明。因此，足見「易處吊
    扣」與「記點吊扣」之適用客體、構成要件、法律效果及法
    律依據均不相同，實非難以辨明。從而，可知「易處吊扣駕
    照」係行為人對於監理機關所為之「罰鍰」裁決，因逾期不
    繳納而經轉換之處分，故行為人必先經主管監理機關開立「
    違反道路交通管理事件裁決書」後，就該「罰鍰」部分，始
    有可得按其「罰鍰數額」而「易處吊扣駕照」之可能。而本
    件受處分人 即抗告人甲○○雖係於89年3月2日及同年月4日
    ，分別因駕車超速而違規，然原處分機關即交通部公路總局
    嘉義區監理所臺南監理站則是甫於92年10月20日，始開立本
    件之2紙裁決書，故抗告人於本案2違規行為裁決前，即92年
    10 月20日前，就本案2違規事實分別所受之裁決「罰鍰」部
    分（非記點部分），自無「易處吊扣駕照」之可能。基此，
    抗告人辯稱：本件2裁處已經辦理 易處吊扣手續等語，顯然
    係對於「易處吊扣」與「記點吊扣」之相關規定，有所誤解
     、混淆，經核並非有理。
  (五)按交通勤務警察或依法令執行交通稽查任務人員對於交通違
    規事件所製作之「舉發違反道路交通管理事件通知單」，經
    核應僅具觀念通知之性質，尚須經由主管監理機關依據舉發
    通知單上所載之違規事項查明屬實後，進而另行開立「違反
    道路交通管理事件裁決書」，始具有行政處分之性質。而監
    理機關執行道路交通違規罰鍰或記點等處罰時，則須依照裁
    決書裁罰主文欄所記載之內容，作為執行裁罰之依據。查本
    件受處分人即抗告人甲○○之上開二違規行為，原處分機關
    即交通部公路總局嘉義區監理所臺南監理站係於92年10月20
    日，始依法作成裁決書，而分別裁處受處分人即抗告人甲○
    ○罰鍰新臺幣2千1百元、新臺幣2千4百元，並各記違規點數
    1點，又抗告人亦無於前述2違規事件之應到案日期前，自動
    繳交罰鍰之情形，足見原處分機關於92年之前，對於 本案2
    違規事實並未做出任何書面之裁決處分，且因 抗告人就該2
    違規行為復未曾自動繳交罰鍰，故亦難認為另有非書面之行
    政處分存在。然而，原處分機關 竟於89年間，即就本件2違
    規行為所須裁處記點之處罰內容，在未為任何裁決處分之情
    況下，逕行連同另外2次違規之記點加以計算，而認 抗告人
    當時係在6個月內 違規記點共達6點，進而寄發第000000000
    號違規通知單，通知抗告人到案執行 記點吊扣駕駛執照1個
    月（吊扣起訖時間：自89年7月14日起，至89年8月13日止）
    一情，則有 交通部公路總局嘉義區監理所臺南監理站94年8
    月18日嘉監南字第0940021142號函、94年10月17日嘉監南字
    第0940023152號函各一份在卷可佐。據此並參照前述說明，
    可知原處分機關雖在未有任何書面或得以認為有非書面之行
    政處分存在之情形下，即對於本件2違規舉發內容之應記點
    部分加以執行。惟經原審函詢原處分機關即交通部公路總局
    嘉義區監理所臺南監理站，有關違規記點累計至須吊扣駕照
    時，該記點違規事實是否須經裁決或受處分人自動繳款後，
    才記入吊扣之違規點數；抑或舉發時即可記點一節，經原處
    分機關函覆：「三、道路交通駕駛人違規記點及汽車違規記
    錄作業處理要點第八點：處理應記點、記次之違反道路交通
    管理事件，其違規點數、次數之記錄，以違規行為日為準…
    …其記錄之輸入，由交通裁決單位併違規記錄辦理，點數、
    次數之計算由電腦程式處理。但如經陳述或聲明異議而撤銷
    原處分者，應即輸入電腦，撤銷該次記點或記次記錄。四、
    是以，有關違規記點之作業不須經裁決或受處分人自動繳款
    後才計入吊扣之違規點數，而是以違規行為日為基準。」等
    情，有原審94年11月28日南院慧刑復94交聲更（二）9 字第
    0940045380號函、交通部公路總局嘉義區監理所臺南監理站
    94年12月1日嘉監南字第0940031062號函及函附 道路交通駕
    駛人違規記點及汽車違規記錄作業處理要點影本各一份在卷
    可考。然參照上開說明，可知主管監理機關在處理應記點、
    計次之違反道路交通管理事件時，其違規點數、次數之紀錄
    ，係以違規行為日為計算基準。
  (六)基此，原處分機關即交通部公路總局嘉義區監理所臺南監理
    站就本案2違規事實，於未作成「違反道路交通管理事件裁
    決書」之行政處分前，即依據舉發違反道路交通管理事件通
    知單之電腦入案紀錄，認定 受處分人即抗告人甲○○於6個
    月內違規記點已達6點，而依照 道路交通管理處罰條例第63
    條第3項之規定，吊扣異議人駕駛執照1個月，雖有執行程序
    上之妥適。然而，該執行程序上之缺失，應僅係主管監理機
    關先前對於未有裁決存在之交通違規事實，認為業經舉發即
    得加以執行之 程序瑕疵，與本案2違規事實之認定及裁處，
    尚屬無涉，故原處分機關就本件受處分人即抗告人甲○○之
    前述2違規行為，分別依照道路交通管理處罰條例第63條第1
    項第1款之規定，各記違規點數1點，經核並無重複處罰之情
    形，且亦難認為有何違法 不當之處。至於本件2違規處分之
    記點部分，後來應如何加以處理始為適當，則係主管監理機
    關執行本2違規事實之 裁處內容時，所應注意之另一問題，
    而本件亦尚難僅因主管監理機關先前之處置有欠妥當，即認
    上述2違規事實之記點部分無須加以裁處，附此敘明。
四、綜上所述，因而原審依道路交通案件處理辦法第19條之規定
    ，以受處分人即抗告人甲○○分別於上述時、地，駕駛前開
    自用小客車，行經最高速限為時速70公里之路段時，行車速
    度各為時速89公里、98公里，而均有超速之違規事實既皆可
    認定，並認原處分機關即交通部公路總局嘉義區監理所臺南
    監理站據此並分別引用道路交通管理處罰條例第40條第1項
    及第63條第1項第1款等規定，並參酌違反道路交通管理事件
    統一裁罰基準表之相關內容，各裁處異議人 (即本件抗告人
    ) 罰鍰新臺幣2千1百元，並記 違規點數1點；以及罰鍰新臺
    幣2千4百元，並記違規點數1點，於法即無不當。並認 本件
    異議內容為無理由，而駁回其異議等情。本院經核其認事用
    法，均無不當，裁定亦稱妥適。受處分人抗告意旨，猶執前
    詞，認原審裁定不當云云，為無理由，應予駁回。
五、據上論結，應依道路交通案件處理辦法第26條，刑事訴訟法
    第412條，裁定如主文。
中    華    民    國    95    年    5    月     17    日
                  刑事第五庭  審判長法  官 楊明章
                                    法  官 戴勝利
                                    法  官 顏基典
以上正本證明與原本無異。
不得再抗告。
                                    書記官 呂嘉文
中    華    民    國    95    年    5     月    17    日


司法院資訊處製作；財團法人民間司法改革基金會備份。
